【裁判字號】    97,交易,204
【裁判日期】    971017
【裁判案由】    過失傷害
【裁判全文】
臺灣板橋地方法院刑事判決             97年度交易字第204號
公  訴  人  臺灣板橋地方法院檢察署檢察官
被      告  甲○○
上列被告因過失致死案件，經檢察官提起公訴（97年度偵字第16
83號）及移送併辦（97年度偵字第20803 號），本院訊問被告後
，被告為有罪陳述，經告知簡式審判程序之旨，並聽取當事人之
意見後，由本院裁定改依簡式審判程序，判決如下：
    主  文
甲○○犯過失致人於死罪，處有期徒刑月，如易科罰金，以新
臺幣壹仟元折算壹日。
    事  實
一、甲○○於民國96年10月11日上午6 時30分許，駕駛車牌號碼
    7N-9502 號自用小客車，沿劃設有車道線惟未設置速限標誌
    及標線之臺北縣板橋市○○路南向車道往莊敬路方向行駛，
    於行經雙十路與莊敬路交岔口前而欲直行穿越交岔路口時，
    適有騎乘車牌號碼NX9-102 號重型機車沿雙十路之對向北向
    車道往莊敬路方向行駛之乙○○，亦駛抵該交岔路口前並欲
    由雙十路之北向車道自該交岔路口左轉駛入莊敬路時，甲○
    ○本應注意汽車行駛於該劃設有車道線惟無限速標誌及標線
    之道路，汽車行車時速不超過五十公里，以及汽車行駛時，
    汽車駕駛人應注意車前狀況，並隨時採取必要之安全措施之
    道路交通安全規則第93條第1 項第1 款、第94條第3 項之行
    車安全規定，而乙○○亦應注意汽機車行駛至交岔路口，轉
    彎車應讓直行車之道路交通安全規則第102 條第1 項第7 款
    之行車安全規定，而且依當時狀況天氣晴朗，日間有自然光
    線、視距良好、路面乾燥、無缺陷及障礙物，均無不能注意
    之情事，詎二人均未注意上開行車安全規定，甲○○即以行
    車時速約六十公里之時速，且未注意該路口對象車道是否有
    車輛將行左轉，欲逕以直行穿越該交岔路口，乙○○則逕自
    雙十路北向車道駛入該交岔路口內後左轉欲駛入莊敬路，甲
    ○○始發覺乙○○在前方，雖經甲○○鳴按喇叭並即刻踩煞
    車，惟甲○○駕駛之上開自小客車右前車頭仍撞擊乙○○騎
    乘之上開重型機車後車尾，造成乙○○人車倒地，乙○○當
    場受有「頭部外傷合併顱內出血」等之傷害，甲○○即委由
    該路口便利商店人員報警，並於現場等待員警到場後，承認
    其為肇事者，向有偵查犯罪職務之員警自首，而乙○○隨即
    送由亞東紀念醫院為急診，於同日施行開顱手術與顱內壓監
    視器置入術治療並住入病房治療，惟因乙○○原有多器官疾
    病併發症，手術後併發長期臥床、肺炎併發症及急性心肌梗
    塞，而無法復原，延至97年4 月21日9 時7 分許因多器官衰
    竭而死亡。
二、案經指定代行告訴人丙○○告訴及臺北縣政府警察局海山分
    局報告臺灣板橋地方法院檢察署檢察官偵查起訴暨由同署檢
    察官相驗後移送併案審理。
    理  由
一、本案被告甲○○所犯係死刑、無期徒刑或最輕本刑為三年以
    上有期徒刑以外之罪，於本院準備程序進行中，被告先就被
    訴事實為有罪之陳述，經本院告知簡式審判程序之旨，並聽
    取公訴人及被告之意見後，由本院依刑事訴訟法第273 條之
    1 第1 項規定裁定進行簡式審判程序。
二、上開犯罪時，業據被告甲○○於警詢、偵訊及本院審理中坦
    承不諱，核與證人即任職於上開交岔路口便利商店而目擊事
    故發生經過之店員廖峰毅於警詢、偵訊中證述之情節相符，
    且有臺北縣政府警察局海山分局製作之道路交通事故現場圖
    、道路交通事故調查報告表、道路交通事故調查筆錄各一份
    、現場採證照片十五幀、被害人乙○○之亞東紀念醫院病歷
    一冊、出院病歷摘要、診斷證明書、臺灣板橋地方法院檢察
    署檢驗報告書、相驗屍體證明書、法務部法醫研究所（97）
    醫鑑字第0971100743號鑑定報告書各一分在卷可稽，堪認被
    告上開具任意性自白係與事實相符。按「行車速度，依速限
    標誌或標線之規定，無速限標誌或標線者，應依下列規定：
    一、行車時速不得超過五十公里。但在未劃設車道線、行車
    分向線或分向限制線之道路，或設有快慢車道分隔線之慢車
    道，時速不得超過四十公里。二、…。」、「汽車行駛時，
    駕駛人應注意車前狀況及兩車併行之間隔，並隨時採取必要
    之安全措施。」，道路交通安全規則第93條第1 項第1 款、
    第94條第3 項分別定有明文，查以，板橋市○○路係劃設有
    車道線惟未設置速限標誌及標線之道路，有上開道路交通事
    故現場圖及現場採證照片在卷可佐，而被告於警詢、偵訊均
    自承其行車時速約六十公里，且被告於撞擊被害人乙○○之
    重型機車前，尚有鳴按喇叭約四聲等情，除據被告供陳在卷
    外，亦經證人廖峰毅證述明確，足認被告自發覺乙○○起至
    兩車撞擊止，約有鳴按喇叭約四聲之間，參酌上開現場圖及
    當時之天候、路面狀況等情狀，堪認被告確有行車超速及疏
    未注意車前狀況之過失。復按刑法上之過失，固以過失行為
    與結果之間，於客觀上有因果關係存在為必要；然此所謂因
    果關係，並不以過失行為係結果發生之直接原因為限，僅以
    有相當之因果關係存在，即足當之。而行為之於結果，是否
    具有相當因果關係，應依事後之立場，客觀地審查行為當時
    之具體事實，如認某行為確為發生結果之相當條件者，該行
    為即有原因力；至若某行為與行為後所生之條件相結合而始
    發生結果者，亦應就行為時所存在之事實，為客觀之事後審
    查，如認為有結合之必然性者，則該行為仍不失為發生結果
    之原因，應認具有相當因果關係（最高法院90年台上字第51
    64號判決要旨參照）。查以，被害人雖非於本案交通事故發
    生時當場死亡，惟經法務部法醫研究所為解剖鑑定後，被害
    人死亡之原因，係以「七、死亡經過研判、（一）…。（六
    ）由以上死者死亡經過及檢驗判明：死者之死亡轉機為中樞
    神經休克及呼吸衰竭、心因性休克，死亡原因為死者原患有
    心冠狀動脈硬化等多器官疾病，機車騎士與小客車車禍後顱
    內出血，手術後併發長期臥床、肺炎併發症及急性心肌梗塞
    ，最後因多器官衰竭而死亡。死亡方式可為「意外」，惟車
    禍之責任以死者原有多器官疾病併發症，在正常人尚可有程
    度性之復原，惟死者併發多器官篩結，責任應較輕，以傷勢
    及復原情形研判應不及20- 30％。」等情，有該所鑑定報告
    書在卷可查，是本案被害人之死亡之結果，雖併含有被害人
    原有之疾病，惟依事後客觀立場，本案因被告之過失行為，
    致發生本案交通事故造成被害人受傷送醫，復因被害人原有
    疾病之條件，終致生本案被害人死亡結果，上開數條件間，
    客觀上顯係有結合之必然性，應認被告之過失行為與被害人
    死亡結果間，係具有相當因果關係。縱上，本案事證明確，
    被告犯行洵堪認定，應予依法論科。
三、核被告甲○○所為，係犯刑法第276 條第1 項之過失致人於
    死罪。被告於肇事後，留待現場向到場員警承認為肇事者，
    有臺北縣政府警察局海山分局道路交通事故肇事人自首情形
    記錄表一份在卷可查，核與刑法第62條之自首要件相符，茲
    依同條規定減輕其刑。爰審酌本案因被告上開過失行為，造
    成被害人死亡之結果，其犯罪所生之損害，固非屬輕微，檢
    察官亦請求本院判處有期徒刑十月，惟斟酌其過失程度、犯
    後坦承犯行、已與被害人家屬達成調解願意賠償家屬新臺幣
    100 萬元（不含強制汽車責任險），且被害人家屬亦願原諒
    被告等一切情狀，茲量處如主文所示之刑，併諭知易科罰金
    之折算標準，以示懲儆。
據上論斷，應依刑事訴訟法第273 條之1 第1 項、第299 條第1
項前段，刑法第276 條第1 項、第62條、第41條第1 項前段，刑
法施行法第1 條之1 第1 項、第2 項前段，判決如主文。
本案經檢察官黃佳權到庭執行職務。
中    華    民    國    97    年    10    月    17    日
                  刑事第一庭  法  官  陳世旻
以上正本證明與原本無異
如不服本判決應於送達後10日內向本院提出上訴狀
                              書記官  洪紹甄
中    華    民    國    97    年    10    月    17    日
附錄：本案論罪科刑法條全文
中華民國刑法 (民國 97 年 01 月 02 日修正)
第  276    條  （過失致死罪）
因過失致人於死者，處二年以下有期徒刑、拘役或二千元以下罰
金。
從事業務之人，因業務上之過失犯前項之罪者，處五年以下有期
徒刑或拘役，得併科三千元以下罰金。
中華民國刑法施行法 (民國 95 年 06 月 14 日修正)
第    1- 1 條
中華民國九十四年一月七日刑法修正施行後，刑法分則編所定罰
金之貨幣單位為新臺幣。
九十四年一月七日刑法修正時，刑法分則編未修正之條文定有罰
金者，自九十四年一月七日刑法修正施行後，就其所定數額提高
為三十倍。但七十二年六月二十六日至九十四年一月七日新增或
修正之條文，就其所定數額提高為三倍。


司法院資訊處製作；財團法人民間司法改革基金會備份。
